臺灣屏東地方法院民事裁定　
111年度司繼字第175號
聲  請  人  牟鳳熒  

聲  請  人  林伍麗貞

上二人共同
代  理  人  林奎佑律師
關  係  人  翁羚喬律師
上列聲請人聲請選任被繼承人伍年之遺產管理人事件，本院裁定
如下：
    主  文
選任翁羚喬律師為被繼承人伍年之遺產管理人。
准對被繼承人伍年之繼承人為承認繼承之公示催告。
被繼承人伍年之繼承人，應自前項公示催告裁定揭示之日起捌
個月內承認繼承，上述期限屆滿，無繼承人承認繼承時，被繼承
人伍年之遺產，於清償債權，並交付遺贈物後，如有賸餘即歸
屬國庫。
聲請費用新臺幣1,000元由被繼承人伍年之遺產負擔。
    理  由
一、本件聲請意旨略以：被繼承人伍年（女，民國00年0月0日生
    ，身分證統一編號：Z000000000號，生前最後住所：屏東縣
    ○○鄉○○街0段000巷00號）生前於107 年9 月13 日簽署公證
    遺囑，將名下所有門牌號碼台北市○○區○○路0號5樓之房屋及
    其座落土地即台北市○○區○○段○○段00地號土地（以下稱系爭
    房地）遺贈予聲請人牟鳳熒、林伍麗貞，並指定林伍麗貞為
    遺囑執行人，經民間公證人張盈盈公證。嗣於110 年8月間
    ，被繼承人與聲請人二人達成協議：被繼承人出賣系爭房地
    以換得價金，以賣得之價金支付被繼承人生活所需，並於被
    繼承人過世後，將賣得價金所剩餘之部分即平均贈與聲請人
    二人，被繼承人於系爭房地出售過程，因不動產買賣節稅考
    量，於110年9月27日將戶籍遷入系爭房地，實際上被繼承人
    仍居住於屏東縣○○鄉○○街0段000巷00號，由聲請人二人持續
    照料其生活，是被繼承人伍年生前之住所地為屏東縣○○鄉○○
    街0段000巷00號，並非其戶籍地，依家事事件法第127條第1
    項之規定，本件鈞院有管轄權。又系爭房地變賣後之價金尚
    剩餘5,227,251元，至今仍存放於被繼承人伍年之郵局帳戶
    中，並已取得遺產稅免稅證明書，依據被繼承人與聲請人二
    人於110年8月間之協議，由聲請人二人於被繼承人過世後各
    受贈賣得價金剩餘部分2分之1，應屬死因贈與，可見聲請人
    二人應具有法律上之利害關係，嗣被繼承人伍年於110年11
    月17日死亡，所有繼承人均先於被繼承人死亡，親屬會議亦
    未於1 個月內選定遺產管理人。聲請人為行使權利，爰依法
    聲請選任被繼承人伍年之遺產管理人等語
二、按繼承開始時，繼承人之有無不明者，由親屬會議於1 個月
    內選定遺產管理人，並將繼承開始及選定遺產管理人之事由
    ，向法院報明。無親屬會議或親屬會議未於前條所定期限內
    選定遺產管理人者，利害關係人或檢察官，得聲請法院選任
    遺產管理人，並由法院依規定為公示催告，民法第1177條、
    第1178條第2 項分別定有明文。此為關於無人承認繼承之規
    定。次按公證遺囑，應指定二人以上之見證人，在公證人前
    口述遺囑意旨，由公證人筆記、宣讀、講解，經遺囑人認可
    後，記明年、月、日，由公證人、見證人及遺囑人同行簽名
    ，遺囑人不能簽名者，由公證人將其事由記明，使按指印代
    之，民法第1191條規定之。
三、經查，聲請人上開主張，業據其提出戶籍謄本、臺灣屏東地
    方法院所屬民間公證人張盈盈事務所107 年度屏院民公盈字
    第549號公證書、公證遺囑、不動產委託銷售契約影本、不
    動產買賣契約書影本、財政部臺北國稅局遺產稅免稅證明書
    、郵政存簿儲金簿、家事陳述意見狀等件為證。被繼承人伍
    年已於110年11月17日死亡，且其父母、兄弟姊妹均早於被
    繼承人死亡，此有聲請人提出繼承系統表、除戶謄本、被繼
    承人死亡證明書在卷可考，堪信聲請人之主張為真實且有選
    任遺產管理人之必要，揆諸上開規定，本件自應適用關於無
    人承認繼承之規定。而被繼承人之親屬會議並未於死亡發生
    之日起1 個月內選定遺產管理人陳報法院，有案件查詢清單
    附卷可考。復據證人牟旭忠到院陳稱被繼承人伍年為了要節
    稅簽戶籍回台北，後來又回屏東與聲請人林伍麗貞同住，實
    際上伍年沒有住在台北，且被繼承人死亡證明書係由屏基醫
    療財團法人屏東基督教醫院所開立，足以釋明被繼承人伍年
    最後居住地在屏東縣，是本院對於本案有管轄權。又本件係
    家事非訟事件，本院形式審查上開遺囑符合法定方式，雖公
    證遺囑所載系爭房地已變賣，遺囑失其效力，然證人牟旭忠
    在院證稱被繼承人與伊、聲請人二人在110年9月29日午餐時
    ，以口頭成立死因贈與契約，約定於被繼承人死亡後，將系
    爭房地賣得價金所剩餘部分贈與聲請人二人，有本院111年4
    月27日調查筆錄在卷可稽，是聲請人牟鳳熒、林伍麗貞為被
    繼承人之受遺贈人，係利害關係人，依前開規定，聲請選任
    遺產管理人，於法尚無不合。本院審酌翁羚喬律師乃屏東律
    師公會成員，具法學專才，與聲請人及被繼承人間均無何利
    害關係，並受律師倫理規範拘束，要能勝任遺產管理人一職
    ，且有同意書在卷可憑，爰選任翁羚喬律師為被繼承人之遺
    產管理人。
四、依家事事件法第127 條第4 項、第97條，非訟事件法第24條
    第1 項，裁定如主文。
五、若不服本裁定，應於裁定送達後10日內向本院提出抗告狀，
    並繳納抗告費新臺幣1,000 元。
中　　華　　民　　國　　111 　年　　5 　　月　　11　　日

                      家事法庭　司法事務官